calculs
========================================================

2014-04-03

serait il possible d'analyser d'ores et déjà la corrélation entre motivation et RANG concernant cet échantillon là ?
---------------------------------------------------------------------------------------------------------------------

#### Lecture du fichier des données dans Drive
```
require(RCurl)
file <- "https://docs.google.com/spreadsheet/pub?key=0Aieb-IfcCNcXdExWbTlPSXNHRlFfRVpPcl80X2ZlNVE&output=csv"
f <- read.table(textConnection(getURL(file)), header=T, sep=",")
save(f, file="data_motivation.Rda")
write.table(f, file="data_motivation.csv", sep=",")
```

```{r start}
load("~/Documents/CESU/UFFLER_2014/Uffler2014/data_motivation.Rda")
```

- **qs** est une matrice formée des 26 questions.  
- on forme une colonne **motivation** qui est la somme des 26 questions posées:

```{r motivation, echo=FALSE}
qs <- subset(f, select=c(QUEST.1:QUEST.26))
f$motivation <- rowSums(qs)
attach(f)
n <- nrow(f)
summary(motivation)
# hist(motivation, ylab="effectifs", xlab="Score de motivation")
```
La moyenne et la médiane so nt proches ce qui permet de considérer (avec l'aspet de l'histogramme) que les données sont sensiblement normales.

Il y a __`r n` observations__.

On a 3 variables:
  - **motivation** est une variable quantitative
  - **RANG** est une variable qualitative
  - **NOTE** est une variable quantitative

Etude du rang
--------------

```{r motivation_rang, comment="", echo=FALSE, message=FALSE}
rang <- as.factor(RANG)

# nombre d'étudiants par rang:
s.rang <- table(rang)
#rownames(s.rang) <- "effectif"
s.rang

print(" les rangs 6, 8 et 9 ont moins de 10 étudiants (regrouper ?")
# scatterplot
stripchart(motivation~rang, method="stack", col="blue", ylab="Rang", main="Rang et Motivation")
print("Les points sont très dispersés indiquant une corrélation faible ou nulle entre le rang et la motivation.")

# histogramme du score de motivation
hist(motivation, xlab="Score de motivation", ylab="Fréquence", main=paste0("Histogramme du score de motivation (n = ",n,")"), col="cornflowerblue", border="white")


# score de motivation en fonction du rang  
boxplot(motivation ~ rang, xlab="Rang occupé dans la salle", ylab="Score de motivation", col="antiquewhite")
means <- tapply(motivation, rang,mean, na.rm=TRUE)
points(1:9, means, pch = 23, cex = 0.75, bg = "red")
text(1:9 , means + 10, labels = formatC(means, format = "f", digits = 1),pos = 1, cex = 0.9, col = "blue")
legend(7, 90, legend=c("score moyen"), col=c("red"), pch=23)

# Analyse de la variance
r <- aov(motivation ~ rang, data=f)
s <- summary(r)
s
p <- simplify2array(s[[1]]["Pr(>F)"]) # siginificativité de l'Anova

print("L'analyse de la variance motivation en fonction du rang indique qu'au moins pour un rang, la motivation est différente de celle des autres rangs")

library(gplots)
plotmeans(motivation ~ rang)

tk <- TukeyHSD(r)
tk
n <- row.names(tk$rang)
for(i in 1:nrow(tk$rang)){
  if(tk$rang[i,4] < 0.05)
    print(paste("rang", n[i], "p = ", round(tk$rang[i,4],3)))
  }
par(las=2)

print("Le test de Tukey montre qu'il existe une différence significative de motivation entre les rangs 1-2 et 2-8.")

plot(tk)
```
#### Conclusion
- il existe un effet **rang** significatif (p = `r round(p[1],4)`)
- le premier rang est très motivé. La motivation s'effondre au deuxime rang (score le plus mauvais) puis s'améliore progressivement juqu'à culminer à l'avant-dernier reng où le score et supérieur à celui du premier rang.
- le dernier rang a un effctif trop faible pour être pris en compte.


Résultats selon la filière
==========================

Il faut corriger ECOLE car un niveau est mal orthographié:
```{r etiade}
summary(ECOLE)
ECOLE[as.character(ECOLE)=="ET IADE "]<-"ET IADE"
ECOLE <- factor(ECOLE)
summary(ECOLE)
barplot(table(ECOLE), ylab="Effectif", main="Répartition des étudiants selon la filière")
```

Motivation selon la filière
----------------------------

```{r ecole_motivation, comment=""}
means <- tapply(motivation, ECOLE, mean, na.rm=TRUE)
means
boxplot(motivation~ECOLE, ylab="Motivation", xlab="Filière", main="Motivation selon la filière", col="antiquewhite")
points(1:4, means, pch = 23, cex = 0.75, bg = "red")

mod <- aov(motivation ~ ECOLE)
summary(mod)
TukeyHSD(mod)
```

Notes
-----

```{r ecole_notes, comment=""}
means.note <- tapply(NOTE, ECOLE, mean, na.rm=TRUE)
tapply(NOTE, ECOLE, mean, na.rm=TRUE)
boxplot(NOTE ~ ECOLE, ylab="Notes", xlab="Filière", main="Notes selon la filière", col="antiquewhite")
points(1:4, means.note, pch = 23, cex = 0.75, bg = "red")

mod <- aov(NOTE~ECOLE)
summary(mod)
TukeyHSD(mod)

plotmeans(NOTE ~ ECOLE)

```
Il existe une différence significative entre tous les groupes. Les IADE en moyenne de meilleures notes que les Auxiliaires de puéricultures qui sont meilleures que les sage-femmes.


Rang et note
---------------------
```{r notemoy_rang, echo=FALSE, comment=""}
mean_rang <- tapply(f$NOTE, f$RANG, mean, na.rm=TRUE)
mean_rang
barplot(mean_rang, main="Répartition des notes en fonction du rang", ylab="Note", xlab="Rang")
boxplot(NOTE ~ RANG, data=f, main="Répartition des notes en fonction du rang", ylab="Note", xlab="Rang")
points( 1:9, mean_rang, col="red", pch=15)
legend("bottomleft", legend=c("moyenne","médiane"), col=c("red","black"), pch=15, lty=1, bty="n")

mod <- aov(f$NOTE ~ f$RANG)
mod
summary(mod)
```
__Conclusions__: Pas de corréltion entre le rang et la note.

Motivation et note
------------------

On peut calculer un coef.de corrélation entre 2 variables quantitatives non nulles. On forme un dataframe avec les variables _motivation_ et _note_. Puis on élimine les lignes contenant des NA avant de calculer un coef de corrélation:
```{r cor_motivation_note, echo=FALSE, comment=""}
c <- f[,c("NOTE", "motivation")]
g <- c[complete.cases(c),]
coef.cor <- cor(g$NOTE, g$motivation)
plot(g$NOTE, g$motivation, main="Note versus Motivation", xlab="NOTE", ylab="MOTIVATION", col="blue", pch=10)

```

__CCL__: pas de corrélation entre NOTE et MOTIVATION (coef. de corrélation `r coef.cor`).

